臺灣臺北地方法院刑事判決　　　　　　　 95年度易字第721號
聲　請　人　臺灣臺北地方法院檢察署檢察官
被　　　告　丙○○
上列被告因違反商標法案件，經檢察官聲請簡易判決處刑（臺灣
臺北地方法院檢察署94年度偵字第13269號）及移送併案審理（
臺灣高雄地方法院檢察署94年度偵字第24635號），本院受理後
認有所不宜，改依通常程序審理，判決如下：
    主  文
丙○○連續明知為未得商標權人同意，於同一商品，使用相同之
註冊商標商品而販賣，處有期徒刑捌月。扣案之仿冒商標38℃金
門高粱酒共貳拾瓶、仿冒商標58℃金門高粱酒共柒拾柒瓶沒收。
    事  實
一、丙○○係國宏企業股份有限公司（下稱國宏公司）負責人，
    明知如附件所示之商標圖樣，業經金門酒廠實業股份有限公
    司（下稱金酒公司）向經濟部智慧財產局申請商標註冊，取
    得商標專用權，指定使用於酒類商品，現仍在專用期間，未
    經商標專用權人同意，不得於同一商品使用相同之商標圖樣
    ，亦不得販賣此等擅自使用他人商標之商品。竟仍基於販賣
    仿冒商標商品之概括犯意，明知於民國93年12月間某日，在
    不詳時地向不詳成年人士購入仿冒上開商標之38℃、58 ℃
    金門高粱酒，係未經上開商標權人同意在同一酒類商品使用
    相同上述商標，旋自購入日起，在臺北市○○區○○街1段
    243 號國防部福利總處北區站之國宏公司櫃檯（下簡稱北區
    站）及高雄縣鳳山市○○路15號國防部福利總處鳳山供應站
    國宏公司專櫃（下簡稱鳳山站）內，連續陳列販賣前開仿冒
    商標之金門高粱酒予不特定顧客。嗣分於94年01月6日15時
    30 分在北區站於94年3月30日15時在鳳山站為警查獲，並分
    別扣得仿冒上述商標之38℃高粱酒20瓶、58℃高粱酒76瓶及
    58 ℃高粱酒1瓶。
二、案經金門酒廠公司訴由臺北市政府警察局中正第一分局報告
    臺灣臺北地方法院檢察署檢察官偵查起訴及高雄縣政府警察
    局鳳山分局報請台灣高雄地方法院檢察署檢察官移送併辦。
         理  由
一、訊之被告丙○○固坦承上揭時地販售扣案之仿冒商標酒類，
    然矢口否認有何違反商標法犯行。辯稱：伊所有販售之金門
    高梁酒，均於93年間自甲○○所營之馨兒房國際有限公司（
    嗣改名為馨禾國際有限公司）販入，丁某擔保酒類來源無誤
    ，伊因而信賴並不知悉是否為仿冒商標之假酒；且自丁某處
    進貨後，每次均依批號向金酒公司查證真偽，均已確定為真
    始行販賣，並無販賣仿冒商標問題，鳳山站部分酒已經下架
    查緝人員係自地上存貨處取得，並非陳列云云。經查：
（一）94年1月6日在國宏公司北區站查獲之上開金門高粱酒計96
      瓶，以及94年3月30日在鳳山站查扣之高梁酒1瓶經檢驗之
      結果，均屬未經商標權人金門酒廠之同意，而使用如附件
      所示商標圖樣之商品，業經告訴代理人乙○○於偵審中指
      訴歷歷，並經證人及負責鳳山站查緝之高雄縣政府財政局
      菸酒管理課課員丁○○於本院審理中具結證述甚明（見本
      院96年2月6日審判筆錄）。北區站部分有臺北市政府警察
      局中正第一分局博愛路派出所94年1月6日扣押筆錄、臺北
      市政府警察局中正一分局博愛路派出所扣押物品目錄表、
      告訴人金門酒廠所有之商標註冊證、臺北市政府警察局中
      正第一分局現場查獲照片7張、臺北市政府94年1月7日查
      獲違法涉嫌菸酒案件現場處理紀錄表、臺北市政府警察局
      中正第一分局94年1月6日臨檢紀錄表（以上均見臺灣臺北
      地方法院檢察署94年度偵字第13269號偵卷第46至68頁）
      、金門酒廠實業股份有限公司94年8月9日酒營字第094000
      5150號函、金門酒廠實業股份有限公司94年8月5日仿偽酒
      基本資料、臺灣菸酒股份有限公司酒研究所94年3月4日
      94017-1號化驗報告書、臺灣菸酒股份有限公司酒研究所
      94年3月4日94017-2號化驗報告書及臺灣菸酒股份有限公
      司酒研究所94年3月4日94017-3號化驗報告書（以上均見
      臺灣臺北地方法院檢察署94年度偵字第13269號偵卷第101
      至111頁）在卷可稽；鳳山站部分有94年3月30日高雄縣政
      府抽驗轄區菸酒批發零售業者紀錄表、高雄縣政府94年3
      月31日府財酒字第0940065491號函、金門酒廠實業股份有
      限公司94年4月8日仿偽酒基本資料、金門酒廠實業股份有
      限公司94年4月8日B0000000號檢驗報告書（見臺灣高雄地
      方法院檢察署94年度偵字第24635號偵卷第14至17頁）及
      扣案金門高粱酒之照片四紙（見本院卷三）附卷可佐。堪
      認被告所販售之金門高梁酒確屬仿冒品無誤。
（二）被告固供稱所扣得高粱酒均係自甲○○經營之馨禾公司所
      購得，且舉以酒品銷售協議書、統一發票及對帳單為證（
      見臺灣臺北地方法院檢察署94年度偵字第13269號偵卷第
      23、95、97頁）。然證人甲○○於本院審理中結證稱，扣
      案高粱酒並非其所售予被告，其出售被告之金門高粱酒均
      為真品，且因被告被查獲其因而牽連被訴之違反商標法部
      分亦獲判無罪，甚至被告在高雄另案民事案件中，被告之
      妻吳美香亦自認有自他處購進金門高粱酒等情（見本院95
      年12月4日審判筆錄）。細觀被告提出之酒品銷售協議書
      、統一發票及93年12月份對帳單所載內容，雙方並非僅為
      一次之交易往來，且未記載所銷售金門高粱酒之批號及灌
      裝號碼，無從據為證人甲○○售予被告查獲仿酒之佐證。
      觀諸卷附之93年12月份對帳單內容，國宏公司於94年1月5
      日、94年1月10日、94年1月12日、94年1月14日及94年1月
      15日仍繼續自馨禾公司購入金門高粱酒，而本件北區站早
      於94年1月6日為警查獲，倘證人甲○○確有販售仿冒之金
      門高粱酒被告所營之國宏公司，被告豈能於為警查獲後與
      馨禾公司繼續交易；另被告曾就證人所售金門高粱酒送請
      檢驗，結果核與金門酒廠之產品相符，亦有被告所提出金
      門酒廠實業股份有限公司93年7月13日品保檢驗編號B0000
      000號檢驗報告書在卷可稽，證人甲○○實無販售仿冒金
      門高粱酒予被告之可能。何況，臺灣高等法院高雄分院於
      該院95年度上易字第107號證人甲○○所營馨禾公司向被
      告所營國宏公司請求給付貨款之民事案件，亦認定被告之
      國宏公司確有另向高雄經銷商及特易購等其他廠商進貨金
      門高粱酒一情，有上開民事判決附本院卷可參，足見被告
      之金門高粱酒來源非僅限於證人甲○○，是被告以所查獲
      仿冒金門高粱酒均為證人甲○○提供，誠屬無據。被告另
      聲請傳喚證人吳昌菊，以為被告與之共同向證人甲○○領
      取金門高粱酒之佐證云云，然被確有向證人甲○○購買金
      門高粱酒一事，俱如前述，此部分傳喚證人就事實認定，
      並無實益，應予駁回。
（三）被告自承經營酒類買賣多年，對金門高粱酒迭有仿冒品出
      現亦所是認，則被告對於所售金門高粱酒之來源自應負相
      當之注意程度才是。衡諸其亦於93年7月間將所售證人甲
      ○○之酒送交金門酒廠檢驗，俱如前述，以其行事之縝密
      ，其對所售證人甲○○提供之酒並非仿品當知之甚稔，然
      其卻另向其他不詳來源進貨，又未進行對證人甲○○所受
      金門高粱酒相同對待之送請檢驗之事；另其辯以每月進酒
      均向金酒公司查證罐裝日期及批號無誤始行販售云云，雖
      經證人即鳳山所櫃檯人員周慧英於本院審理中到庭結證其
      每月進貨均有查詢等語在卷（見本院96年3月20日審判筆
      錄），然本院向金酒公司函調93年度12月份之0800客戶服
      務專線處理狀況紀錄結果，經逐一檢視，並無被告所稱之
      國宏公司人員向金酒公司查詢酒品真偽相關紀錄事宜，可
      見被告對非證人甲○○另向他人處所購入之金門高粱酒自
      應知悉並非真品甚明。被告推託均係證人甲○○提供酒類
      且以銷售協議書擔保來源云云，企圖以不真實之事項，解
      免其主觀之犯意，亦屬無稽。而其聲請傳喚國宏公司北區
      站人員吳楊秀玉證明向金酒公司查證一事，亦與上述紀錄
      之事實不符，核無必要，附此說明。
（四）詰諸證人丁○○亦就鳳山站查察當日國宏公司確有將金門
      高粱酒品陳列於展示櫃內，至於所抽驗之一瓶係由櫃內或
      櫃檯地上所取得已不復追憶等語（見本院96年2月6日審判
      筆錄）。參以證人周慧英亦結證櫃檯地上紙箱中之高粱酒
      亦是隨時補充販售之用（見本院96年3月20日審判筆錄）
      。則被告94年3月30日確有陳列販售仿冒之金門高粱酒一
      事，了無疑義。遑論被告以營利之意思販入上開仿冒酒類
      即已既遂，被告辯稱並未於鳳山站販售仿冒金門高粱酒云
      云，並無足信。
（五）此外，並有分別仿冒上述商標之38℃高粱酒20瓶、58℃高
      粱酒76瓶及58℃高粱酒1瓶扣案可考。承前各節，交互以
      觀，被告販賣仿冒之金門高粱酒之行徑，灼然已明。被告
      事後所辯無非卸責砌飾之詞，顯不可採。本件事證明確，
      被告犯行洵堪認定，應依法論科。
二、按刑法於94年1月7日修正、94年2月2日公布，並於95年7 月
    1日施行，而行為後法律有變更者，適用行為時之法律。但
    行為後之法律有利於行為人者，適用最有利於行為人之法律
    ，刑法第2條第1項定有明文。
（一）刑法第33條關於罰金數額之規定，由銀元1元以上，修正
      為新台幣1千元以上。修正後有關法定刑罰金數額之規定
      ，並無利於修正前之規定。
（二）被告行為後，刑法第56條連續犯之規定，業已刪除，被告
      所犯數罪應依修正後之數罪併罰之規定分論併罰，此刪除
      雖非犯罪構成要件之變更，但顯已影響行為人刑罰之法律
      效果，自屬法律有變更，仍應比較新舊法之規定。是比較
      結果，修正後之規定並非較有利於被告。（最高法院95年
      第8次刑事庭會議決議參照）。
（三）綜上各修正內容，比較刑法修正前後規定結果，修正後之
      刑法規定未較修正前規定有利於被告，乃依修正前規定論
      處。
三、核被告所為，係涉犯商標法第82條之罪。其意圖販賣而陳列
    之行為為其販賣行為之部分行為，不另論罪。被告先後多次
    犯行，時間緊接，所犯構成要件相同之罪名，顯係基於概括
    犯意反覆為之，應依修正前刑法第56條論以連續犯，並加重
    其刑。爰審酌商標有辨識商品來源功用，權利人須經過相當
    時間並投入大量資金於商品行銷及品質改良，始使該商標具
    有代表一定品質效果，被告為貪圖利益，製造而使用告訴人
    商標圖樣，對商標權人潛在市場利益造成侵害非小，所販賣
    仿冒酒類之商品，數量及價值，對消費者身體所造成之危害
    非淺及犯罪後不斷飾詞矯飾之態度等一切情狀，量處如主文
    所示之刑。扣案之仿冒商標之38℃高粱酒20瓶、58℃高粱酒
    76 瓶及58℃高粱酒1瓶，均應依商標法法第83條諭知沒收。
四、併案部分即高雄地方法院檢察署94年度偵字第24635號，與
    本件起訴經本院論罪科刑部分，有修正前刑法連續犯之裁判
    上一罪關係，為起訴效力所及，本院自得併予審理，併此說
    明。
據上論斷，應依刑事訴訟法第452條、第299條第1項，商標法第
82條、第83條，刑法第2條第1項前段、第11條前段、修正前刑法
第56條，判決如主文。
本案經檢察官侯少卿到庭執行職務
中　　華　　民　　國　　96　　年　 4　　　月　　3　　日
　　　　　　　　　刑事第十六庭  審判長法　官　蔡守訓
                                      法  官  徐千惠
                                      法  官  吳定亞
以上正本證明與原本無異。
如不服本判決，應於判決送達後10日內，向本院提出上訴狀。
　　　　　　　　　　　　　　　　      書記官　高菁菁
中　　華　　民　　國　　96　　年　　4 　　月　　3 　　日
附錄本案論罪科刑法條全文
商標法第82條
明知為前條商品而販賣、意圖販賣而陳列、輸出或輸入者，處一
年以下有期徒刑、拘役或科或併科新臺幣5萬元以下罰金。
